臺灣高等法院臺南分院刑事裁定
110年度抗字第708號
抗  告  人  
即 受刑 人  蔡旻剛



上列抗告人因定應執行刑案件，不服臺灣嘉義地方法院中華民國
110年7月26日裁定（110年度聲字第575號）提起抗告，本院裁定
如下：
    主  文
抗告駁回。
    理  由
一、本件抗告意旨略以：
(一)依刑法第51條第5款之規定及法秩序之理念，定應執行刑有
    其外部、內部界限之拘束。又刑法第56條連續犯之規定於94
    年刪除後，法院於數罪併罰時，除不得踰越法律規定範圍外
    ，尚重教化之功能，而非僅在實現報應定義之觀念。
(二)原審依檢察官之聲請，以受刑人所犯如附表所示之罪，合於
    定應執行刑之規定，乃合併定應執行刑為有期徒刑5年10月
    ，從形式上觀察固未踰越刑法第51條第5款所定法律之外部
    界限，惟從受刑人所犯各罪觀之，犯罪時間為108年2月20日
    至同年3月16日間，均屬同期間所為，因經檢察官先後起訴
    ，始分別審判，此於受刑人之權益難謂並無影響，詎原審裁
    定並未就受刑人整體犯罪行為樣態、時間觀察，及定應執行
    刑為有期徒刑5年10月，顯然不利於受刑人，難謂與上開內
    部性界限之法律目的及刑罰之公平性無違，且原裁定並未說
    明有何為此裁量之特殊情由，致實質上受刑人因原審裁定之
    所受處罰，將遠高於其餘所犯同類之案件（臺中地院98年易
    字第2067號、最高法院98年台上字第6129號、基隆地院96年
    易字第538號、高院97年上訴字第5195號），其裁量權行使
    尚非妥適，難昭折服。為避免因受刑人案件先後起訴、審判
    ，而影響其權益及司法公平性之實現，並整體考量受刑人於
    同一期間內所為之犯行，受刑人本身人格特性、犯罪目的、
    動機、手段、程度、犯後態度等綜合判斷下，予以重新量刑
    ，為此提起抗告等語。
二、經查：
(一)原審審酌受刑人所犯「如原裁定附表」所示各罪，其中附表
    編號3至44所示部分，犯罪態樣均為參與同一詐欺集團之詐
    欺取財犯行，犯罪時間均落於108年2月20日至同年3月16日
    間（約1個月），相隔並非久遠，所為係分別擔任該詐欺集
    團取簿手、車手頭，所侵害者同為被害人之財產法益，責任
    非難重複之程度較高；而附表編號1、2所示之竊盜罪，與上
    開加重詐欺之犯罪型態雖有不同，但侵害法益均為財產法益
    ，是綜合考量上述各犯罪性質及刑罰對策、各罪依其犯罪情
    節所量定之刑，及比例原則、責罰相當原則等自由裁量權之
    內部性界限等情，並斟酌附表編號1至2、3至38、39至42、4
    3至44所示各罪刑，分別曾經定應執行刑為有期徒刑8月、3
    年5月、1年6月、1年2月，兼衡刑罰矯正被告惡性及社會防
    衛功能等因素，合併定其應執行之刑為有期徒刑5年10月。
(二)抗告意旨認原裁定本件之定應執行刑遠重於其他同類案件所
    定之刑，有違裁量權之內部性界限云云。查：法律上屬於自
    由裁量之事項，有其外部性界限及內部性界限，並非概無拘
    束。依據法律之具體規定，法院應在其範圍選擇為適當之裁
    判者，為外部性界限；而法院為裁判時，應考量法律之目的
    及法律秩序之理念所在者，為內部性界限。法院為裁判時，
    二者均不得有所踰越。在數罪併罰，有二裁判以上，定其應
    執行刑之案件，法院所為刑之酌定，固屬自由裁量之事項，
    然仍應受上揭外部性界限及內部性界限之拘束（最高法院80
    年台非字第473號判例要旨參照）。而本件受刑人所犯如原
    裁定附表編號1至2、3至38、39至42、43至44所示各罪刑，
    分別曾經定應執行刑為有期徒刑8月、3年5月、1年6月、1年
    2月，是以，原審就原裁定附表所示之罪定應執行刑時，即
    受上開內部性界限之拘束。又上開有期徒刑8月、3年5月、1
    年6月、1年2月，合計為有期徒刑6年9月，原裁定在3年5月
    與6年9月之間，定應執行刑為5年10月，即無違裁量權之內
    部性界限甚明，抗告意旨認有違裁量權之內部性界限之拘束
    云云，顯有誤會，且原裁定已說明受刑人所犯詐欺取財罪與
    竊盜罪所侵害法益均為財產法益，綜合考量上述各犯罪性質
    及刑罰對策、各罪依其犯罪情節所量定之刑，及比例原則、
    責罰相當原則等自由裁量權之內部性界限等情，兼衡刑罰矯
    正被告惡性及社會防衛功能等因素，而定應執行刑為有期徒
    刑5年10月，其中所謂兼衡「刑罰矯正被告惡性及社會防衛
    功能」，似隱含受刑人所犯詐欺取財罪之件數多達42件，惡
    性甚大，定刑自不能過輕之意，自無抗告意旨所稱「原裁定
    並未說明有何為此裁量之特殊情由」云云之情事。況原裁定
    之本件定刑，本院審查結果認尚無過重之虞（詳下述）。
(三)另刑法第57條所示之量刑因子，於相同類型之不同個案，並
    不相同，經不同法院於不同時空為直接審理後，自有不同之
    裁量結果，遑論不同被告所犯之不同類型案件。尚難以個案
    之罪名、罪數為唯一標準，強求各法院為一致之量刑。而執
    行刑之酌定，尤無必須按一定比例、折數衡定之理，此與所
    謂相同事務應為相同處理，始符合比例原則與平等原則之概
    念，迥然有別。尚無從引用本案判決或他案酌定應執行刑之
    比例，作為原裁定是否適法之判斷基準（最高法院104年度
    台抗字第946號刑事裁定意旨參照）。抗告意旨雖指參考上
    揭抗告意旨㈡所引之案例，相較之下，本件原審裁定實有失
    公平，違反比例原則云云。然查，不同定執行刑之聲請案件
    ，其所包含之犯罪情節、類型均有差異，本無從期待均按照
    一定之比例或折數，劃一量刑標準，並拘束日後法院定應執
    行刑職權之行使；參之本件抗告人所犯如原裁定附表編號3
    至44所示之各案件，雖均為詐欺取財罪，然罪數高達42罪，
    犯罪地點有異，被害人眾多，且由不同之法院分別判決確定
    （含雲林地院及嘉義地院），故原審縱未依循其他法院於同
    一罪名之數罪併罰定應執行刑案件的折讓比例，而於本案給
    予較大之刑期寬減，揆諸上揭說明，自難據此率認原裁定有
    何濫用裁量權限或輕重失當之可言。
(四)按數罪併罰之定應執行之刑，係出於刑罰經濟與責罰相當之
    考量，並非予以犯罪行為人或受刑人不當之利益，為一種特
    別的量刑過程，相較於刑法第57條所定科刑時應審酌之事項
    係對一般犯罪行為之裁量，定應執行刑之宣告，乃對犯罪行
    為人本身及所犯各罪之總檢視，除應考量行為人所犯數罪反
    應出之人格特性，並應權衡審酌行為人之責任與整體刑法目
    的及相關刑事政策，在量刑權之法律拘束性原則下，依刑法
    第51條第5款之規定，採限制加重原則，以宣告各刑中之最
    長期為下限，各刑合併之刑期為上限，但最長不得逾30年，
    資為量刑自由裁量權之外部界限，並應受法秩序理念規範之
    比例原則、平等原則、責罰相當原則、重複評價禁止原則等
    自由裁量權之內部抽象價值要求界限之支配，使以輕重得宜
    ，罰當其責，俾符合法律授與裁量權之目的，以區別數罪併
    罰與單純數罪之不同，兼顧刑罰衡平原則。個案之裁量判斷
    ，除非有全然喪失權衡意義或其裁量行使顯然有違比例、平
    等諸原則之裁量權濫用之情形，即不得任意指其為違法（最
    高法院100年度台抗字第314號裁定意旨參照）。又關於刑之
    量定，係實體法上賦予法院得為自由裁量之事項，倘其未有
    逾越法律所規定之範圍，或濫用其權限，即不得任意指摘為
    違法。在同一犯罪事實與情節，如別無其他加重或減輕之原
    因，下級審量定之刑，亦無過重或失輕之不當情形，則上級
    審法院對下級審法院之職權行使，原則上應予尊重（最高法
    院75年台上字第7033號判例、85年度台上字第2446號判決意
    旨參照）。本院衡諸原審考量各罪之犯罪時間集中在108年2
    月20日至同年3月16日間（約1個月），責任非難重複程度、
    犯罪類型（均與詐欺取財犯罪相關）、行為態樣、手段、動
    機屬相同或相類及罪刑相當原則為整體非難評價，再就上開
    案件裁定應執行刑為有期徒刑5年10月，已遠低於各罪宣告
    刑之刑期總和，足認原審此項裁量職權之行使，並無違反法
    律之目的及法律秩序之理念所在，符合外部性、內部性界限
    ，屬法院裁量職權之適法行使，亦無違反公平原則及比例原
    則而失之過重之情；又定應執行刑時，其應酌量減輕之幅度
    為何，實乃裁量權合法行使之範疇，自不得任意指為違法或
    不當。是原審就本件已適用限制加重原則之量刑原理，及多
    數犯罪責任遞減原則，給予適度之刑罰折扣，所定刑期並未
    失衡，亦未損及抗告人權益，並無抗告意旨所稱過度刑罰有
    違比例原則之情事；其裁量權行使適法而無不當，於法尚無
    違誤。
(五)綜上，本件原裁定所定之應執行刑，未逾法定刑之範圍，亦
    無明顯違背正義，裁量權之行使無濫用權利，符合法律之目
    的及法律秩序之理念，經核並無不合。從而，本件抗告人猶
    執前詞提起抗告，指摘原裁定不當，顯屬無據。其抗告為無
    理由，應予駁回。　　
三、據上論結，應依刑事訴訟法第412條，裁定如主文。
中　　華　　民　　國　　110 　年　　9 　　月　　3 　　日
                  刑事第一庭    審判長法　官  楊清安
                                      法　官  蕭于哲
                                      法　官  陳顯榮
以上正本證明與原本無異。
如不服本裁定，應於收受本裁定後五日內向本院提出抗告狀。
　　　　　　　　　　　　　　　　　　　書記官  盧建元　
中　　華　　民　　國　　110 　年　　9 　　月　　3 　　日